【裁判字號】    99,台非,325
【裁判日期】    991125
【裁判案由】    妨害風化數罪併罰定執行刑
【裁判全文】
最高法院刑事判決              九十九年度台非字第三二五號
上  訴  人  最高法院檢察署檢察總長
被      告  蔡水興
上列上訴人因被告妨害風化數罪併罰定執行刑案件，對於台灣桃
園地方法院中華民國九十九年二月二日第一審確定裁定（九十九
年度聲字第三九六號，聲請案號：台灣桃園地方法院檢察署九十
九年度執聲字第二四九號），認為違背法令，提起非常上訴，本
院判決如下：
    主  文
原裁定撤銷。
蔡水興因附表所示之罪，所處如附表所示之刑，應執行有期徒刑
伍月，如易科罰金，以銀元參佰元即新台幣玖佰元折算壹日。
    理  由
非常上訴理由稱：「一、按定應執行刑之裁定，具有與科刑判決
同一之效力，倘有違背法令，而於被告不利，應許提起非常上訴
，以資救濟。而數罪併罰，有二裁判以上，部分裁判之易科罰金
標準係依舊法諭知，另部分裁判則依新法諭知，合併定刑後之易
科罰金標準，依刑法第二條規定意旨，應以最有利於受刑人之標
準折算。刑法於民國九十五年七月一日修正施行，修正前刑法第
四十一條第一項前段規定，被告犯最重本刑為五年以下有期徒刑
以下之罪，而受六個月以下有期徒刑或拘役之宣告者，得以銀元
三百元即新台幣九百元折算一日易科罰金，而修正後同條項規定
，則以新台幣一千元、二千元或三千元折算一日而易科罰金。此
修正前後之易科罰金標準既有不同，如數罪併罰之數犯罪行為跨
及刑法修正前後，於定應執行之刑時，即有比較新舊法之必要，
且比較結果，應適用舊法而有利於被告。經查，本件被告前於九
十五年六月間犯連續意圖使女子與他人為性交罪，又於九十五年
七月二十八日犯意圖使女子與他人為性交罪，經台灣桃園地方法
院於九十五年十月十六日以九十五年度壢簡字（第）一七八七號
分別判處有期徒刑三月、二月，嗣同法院依檢察官聲請以九十八
年度聲減字第一六三號裁定各減為有期徒刑一月又十五日、一月
，並定應執行有期徒刑二月又十五日，如易科罰金，以銀元三百
元折算一日。被告另於九十五年八月間犯意圖使女子與他人為性
交罪，經台灣桃園地方法院於九十六年九月十三日以九十六年度
訴字第一０七九號判處有期徒刑七月，減為有期徒刑三月又十五
日，如易科罰金，以新台幣一千元折算一日。上開數罪因合於數
罪併罰之規定，經檢察官聲請定其應執行之刑，原審未察，漏未
比較新舊法，逕就易刑部分諭知如易科罰金，以新台幣一千元折
算一日，揆諸上揭說明，即有判決不適用法則之違法。二、案經
確定，且不利被告，爰依刑事訴訟法第四百四十一條、第四百四
十三條提起非常上訴，以資糾正。」等語。
本院按：定應執行刑之裁定，具有與科刑判決同一之效力，倘有
違背法令，而於被告不利，應許提起非常上訴，以資救濟。而數
罪併罰，有二裁判以上，部分裁判之易科罰金標準係依舊法諭知
，另部分裁判則依新法諭知，合併定刑後之易科罰金標準，依刑
法第二條規定意旨，應以最有利於受刑人之標準折算。修正前刑
法第四十一條第一項前段規定，犯最重本刑為五年下有期徒刑以
下之刑之罪，而受六個月以下有期徒刑或拘役之宣告者，得以（
銀元）一元以上三元以下折算一日，易科罰金。又依民國九十五
年七月一日廢止施行前之罰金罰鍰提高標準條例第二條前段規定
，刑法第四十一條之易科罰金，就其原定數額提高為一百倍折算
一日（現因刑法第四十一條有相同意旨之提高規定而刪除）；再
「現行法規所定金額之貨幣單位為圓、銀元或元者，以新台幣三
倍折算之」，現行法規所定貨幣單位折算新台幣條例第二條亦有
明文。是於刑法修正前，得以銀元三百元即新台幣九百元折算一
日易科罰金，而修正後同條項規定，則以新台幣一千元、二千元
或三千元折算一日而易科罰金。此修正前後之易科罰金標準既有
不同，如數罪併罰之數犯罪行為跨及刑法修正前後，於定應執行
之刑時，即有比較新舊法之必要，且比較結果，應適用舊規定而
有利於被告。本件被告蔡水興前於九十五年六月間，犯連續意圖
使女子與他人為性交罪，又於九十五年七月二十八日犯意圖使女
子與他人為性交罪，經台灣桃園地方法院於九十五年十月十六日
以九十五年度壢簡字第一七八七號分別判處有期徒刑三月、二月
，嗣同法院依檢察官聲請以九十八年度聲減字第一六三號裁定各
減為有期徒刑一月十五日、一月，並定應執行有期徒刑二月十五
日，如易科罰金，以銀元三百元折算一日；另於九十五年八月間
犯意圖使女子與他人為性交罪，經台灣桃園地方法院於九十六年
九月十三日以九十六年度訴字第一０七九號判處有期徒刑七月，
減為有期徒刑三月十五日，如易科罰金，以新台幣一千元折算一
日。上開三罪均經判刑及減刑確定，如附表所示，因合於數罪併
罰之規定，經檢察官聲請定其應執行之刑，其中編號一之罪，其
犯罪時間在九十五年七月一日之前，原審未察，漏未比較新舊法
，逕就易刑部分諭知如易科罰金，以新台幣一千元折算一日，揆
諸上揭說明，即有判決不適用法則之違背法令。案經確定，且不
利於被告，非常上訴意旨執以指摘，洵有理由，應由本院將原裁
定撤銷，另行改判如主文第二項所示，以資救濟。
據上論結，應依刑事訴訟法第四百四十七條第一項第一款，刑法
第二條第一項，修正前刑法第四十一條、第五十一條第五款、第
五十三條，廢止前罰金罰鍰提高標準條例第二條第一項，判決如
主文。
中    華    民    國  九十九  年   十一   月  二十五  日
                      最高法院刑事第十二庭
                          審判長法官  賴  忠  星  
                                法官  呂  丹  玉  
                                法官  吳      燦  
                                法官  蔡  名  曜  
                                法官  葉  麗  霞  
本件正本證明與原本無異
                                      書  記  官  
中    華    民    國  九十九  年   十二   月    一    日
                                                      K






















附表：
┌───────────┬─────────┬─────────┬─────────┐
│ 編                號 │        一        │        二        │        三        │
├───────────┼─────────┼─────────┼─────────┤
│ 罪                名 │意圖使女子與他人為│意圖使女子與他人為│意圖使女子與他人為│
│                      │性交罪            │性交罪            │性交罪            │
├───────────┼─────────┼─────────┼─────────┤
│ 宣       告       刑 │有期徒刑3月，已減 │有期徒刑2月，已減 │有期徒刑7月，減為 │
│                      │為有期徒刑1月又15 │為有期徒刑1月     │有期徒刑3月又15日 │
│                      │日                │                  │                  │
├───────────┼─────────┼─────────┼─────────┤
│ 犯    罪    日    期 │民國95年6月間     │民國95年7月28日   │民國95年8月間起   │
│                      │                  │                  │                  │
├───────────┼─────────┼─────────┼─────────┤
│ 偵 查（自  訴）機 關 │台灣桃園地方法院檢│台灣桃園地方法院檢│台灣桃園地方法院檢│
│  年  度  及  案  號  │察署95年度偵字第16│察署95年度偵字第16│察署95年度偵字第21│
│                      │838號             │838號             │827號             │
├───┬───────┼─────────┼─────────┼─────────┤
│      │ 法        院 │台灣桃園地方法院  │台灣桃園地方法院  │台灣桃園地方法院  │
│  最  │              │                  │                  │                  │
│  後  ├───────┼─────────┼─────────┼─────────┤
│  事  │ 案        號 │95年度壢簡字第1787│95年度壢簡字第1787│96年度訴字第1079號│
│  實  │              │號                │號                │                  │
│  審  ├───────┼─────────┼─────────┼─────────┤
│      │ 判 決  日 期 │95年10月16日      │95年10月16日      │96年9月13日       │
├───┼───────┼─────────┼─────────┼─────────┤
│      │ 法        院 │台灣桃園地方法院  │台灣桃園地方法院  │台灣桃園地方法院  │
│  確  │              │                  │                  │                  │
│  定  ├───────┼─────────┼─────────┼─────────┤
│  判  │ 案        號 │95年度壢簡字第1787│95年度壢簡字第1787│96年度訴字第1079號│
│  決  │              │號                │號                │                  │
│      ├───────┼─────────┼─────────┼─────────┤
│      │ 確 定  日 期 │95年11月13日      │95年11月13日      │96年10月29日      │
├───┴───────┼─────────┴─────────┴─────────┤
│ 備                註 │如附表編號一、二所列之罪，業經台灣桃園地方法院以98年度聲減│
│                      │字第163號裁定定應執行有期徒刑2月又15日確定。              │
└───────────┴─────────────────────────────┘

司法院資訊處製作；財團法人民間司法改革基金會備份。
